ACORDAO-COMPLETO-2575115

ACÓRDÃO DE RELAÇÃO

ACÓRDÃO DE RELAÇÃO 2377/2023 ATA 7/2023 - PRIMEIRA CÂMARA

Acórdão 2377/2023-TCU-Primeira Câmara
	Os Ministros do Tribunal de Contas da União, reunidos em sessão da Primeira Câmara,
	Considerando que as análises empreendidas na fase de instrução revelam a irregularidade caracterizada pela inclusão nos proventos da vantagem "opção" oriunda do art. 193 da Lei 8.112/1990, benefício não aplicável aos servidores que implementaram o direito à aposentadoria após a publicação da Emenda Constitucional 20/1998 (16/12/1998) ;
	Considerando que o pagamento dessa vantagem proporcionou acréscimo aos proventos de aposentadoria em relação à última remuneração contributiva da atividade, o que estaria em desacordo com o disposto no art. 40, caput e § 2º, da Constituição Federal, com a redação conferida pela EC 20/1998;
	Considerando que, no caso concreto, o direito à aposentadoria foi implementado após 16/12/1998;
	Considerando que a irregularidade em questão é objeto de jurisprudência pacificada nesta Corte de Contas, tendo por paradigma o Acórdão 1/2019-TCU-Plenário  (relator: Ministro Benjamin Zymler) , acompanhado por diversas deliberações, a exemplo dos Acórdão 8186/2021-TCU-Primeira Câmara  (relator: Ministro Walton Alencar Rodrigues) , 8.477/2021 - 1ª Câmara (relator: Ministro Benjamin Zymler) , 8.311/2021 - 1ª Câmara (relator: Ministro Vital do Rêgo) , 6.289/2021 - 1ª Câmara (relator: Ministro Jorge Oliveira) , 8.694/2021 - 1ª Câmara (relator: Ministro Substituto Augusto Sherman) , 1.746/2021 - 2ª Câmara (relator: Ministro Augusto Nardes) , 6.835/2021 - 2ª Câmara (relator: Ministro Aroldo Cedraz) , 8.082/2021 - 2ª Câmara (relator: Ministro Raimundo Carreiro) , 12.983/2020 - 2ª Câmara (relatora: Ministra Ana Arraes) , 8.111/2021 - 2ª Câmara (relator: Ministro Bruno Dantas) e 7.965/2021 - 2ª Câmara (relator: Ministro Substituto Marcos Bemquerer) , entre outros;
	Considerando que os valores pagos indevidamente foram recebidos de boa-fé;
	Considerando os pareceres convergentes da então Secretaria de Fiscalização de Integridade de Atos e Pagamentos de Pessoal e de Benefícios Sociais (Sefip) e do Ministério Público junto a este Tribunal;
	Considerando que este Tribunal, por meio do Acórdão 1414/2021-TCU-Plenário  (relator: Ministro Walton Alencar Rodrigues) , fixou entendimento no sentido da possibilidade de apreciação de ato sujeito a registro mediante relação, na forma do art. 143, inciso II, do Regimento Interno do TCU, nas hipóteses em que a ilegalidade do ato decorra exclusivamente de questão jurídica de solução já pacificada na jurisprudência desta Corte de Contas.
	ACORDAM, com fundamento no art. 71, incisos III e IX, da Constituição Federal de 1988 c/c os arts. 1º, inciso V, e 39, inciso II, da Lei 8.443/1992, e ainda com base nos arts. 17, inciso III, 143, inciso II, 260 e 262 do Regimento Interno/TCU, em considerar ilegal o ato de aposentadoria em exame, negar-lhe registro e expedir os comandos a seguir discriminados.
1. Processo TC-Processo 029.619/2022-0 (APOSENTADORIA) 
	1.1. Interessada: Marlene Mamede de Albuquerque Maranhao (CPF XXX.995.991-XX) .
	1.2. Unidade: Tribunal Superior do Trabalho.
	1.3. Relator: Ministro Jhonatan de Jesus.
	1.4. Representante do Ministério Público: Procurador Marinus Eduardo De Vries Marsico.
	1.5. Unidade Técnica: Unidade de Auditoria Especializada em Pessoal (AudPessoal) .
	1.6. Representação legal: não há.
	1.7. Determinações/Recomendações/Orientações: 
	1.7.1. dispensar a devolução dos valores indevidamente recebidos de boa-fé até a data da ciência do Tribunal Superior do Trabalho, deste acórdão, com base no Enunciado 106 da Súmula da Jurisprudência do TCU. 
	1.7.2. determinar ao Tribunal Superior do Trabalho que:
	1.7.2.2. dê ciência, no prazo de quinze dias, contados da notificação, do inteiro teor desta deliberação à interessada, alertando-a de que o efeito suspensivo proveniente da interposição de eventuais recursos junto ao TCU não a exime da devolução dos valores percebidos indevidamente, caso o recurso não seja provido.
	1.7.2.3. promova a exclusão, no prazo 15 (quinze) dias, contados a partir da ciência desta deliberação, sujeitando-se a autoridade administrativa omissa à responsabilidade solidária, da rubrica apontada em face de manifesta ilegalidade, uma vez que o seu pagamento não encontra respaldo na jurisprudência deste Tribunal. 
	1.7.2.4. emita novo ato, livre da irregularidade ora apontada, em substituição ao ato de Aposentadoria e MARLENE MAMEDE DE ALBUQUERQUE MARANHAO, submetendo-o à nova apreciação por este Tribunal, na forma do artigo 260, caput, também do Regimento. 
	1.7.2.5. informe o teor deste acórdão e da instrução da secretaria especializada (peça 5) , encaminhando ao TCU, no prazo de trinta dias, comprovante da data de ciência pelo interessado, nos termos do art. 4º, § 3º, da Resolução TCU 170/2004.
	1.7.3. remeter cópia deste acórdão, da instrução da secretaria especializada (peça 5) ao Tribunal Superior do Trabalho.

Primeira Câmara

Tribunal Superior do Trabalho.

Marlene Mamede de Albuquerque Maranhao (CPF XXX.995.991-XX).

JHONATAN DE JESUS

não há.

APOSENTADORIA (APOS)

Unidade de Auditoria Especializada em Pessoal (AudPessoal).